【裁判字號】    90,上訴,1864
【裁判日期】    900627
【裁判案由】    毀損等
【裁判全文】
臺灣高等法院刑事判決                            九十年度上訴字第一八六四號
    上  訴  人  台灣板橋地方法院檢察署檢察官
    被      告  甲○○
右上訴人，因被告毀損等案件，不服台灣板橋地方法院八十九年度訴字第一八二號，
中華民國九十年三月二十七日第一審判決（起訴案號：台灣板橋地方法院檢察署八十
八年度偵字第二０六０八號），提起上訴，本院判決如左：
    主  文
原判決撤銷。
甲○○毀壞他人建築物，未遂，處有期徒刑參月，如易科罰金，以參佰元折算壹日。
    事  實
一、甲○○係台北縣土城市○○路七十一號一樓、六十九號二樓、七十一號二樓、七
    十三號二樓、七十五號二樓、七十七號二樓房屋之共有人，與張進松各共有該等
    房屋之二分之一，甲○○並將上開房屋出租予廣福樓股份有限公司（下簡稱廣福
    樓公司），租期自八十四年八月一日起，至九十三年七月三十一日止，甲○○明
    知上揭房屋其應有部分僅二分之一，且現出租由廣福樓公司經營餐廳使用，竟仍
    於八十八年八月一日上午十時許，擅以租約已終止為由，僱用不知情之工人張一
    心、陳棋池，分持瑯頭、電鑽、手鋸等工具，前往廣福樓餐廳，欲將上開七十一
    號一樓連接至二樓房屋增建部分之建築物拆除，以妨礙廣福樓公司對上開房屋使
    用之權利，而於著手使用電鑽毀損上開七十一號一樓往二樓之樓梯時，為警當場
    查獲而未遂。
二、案經廣福樓公司訴由台北縣警察局土城分局報請臺灣板橋地方法院檢察署檢察官
    偵查起訴。
    理  由
一、訊據被告甲○○固承認有於右揭時、地僱請工人張一心、陳棋池欲拆除其與張進
    松共有之廣福樓增建部分（即違建部分）之事實不諱，惟辯稱：我拆除的是違建
    部分，因為住戶抗議該違建，剛開始因為張進松避不見面，故我有先寄存證信函
    要求他們改善而未改善，在租約到期時，我才僱工拆除，我只有拆掉木皮，牆壁
    敲了三個洞，就被請到派出所等語。
二、查被告於八十八年八月一日上午十時許係僱工進行拆除坐落台北縣土城市○○路
    七十一號一樓後半部，由一樓通往二樓之樓梯之增建違章建築部分之事實，為被
    告所自承，且經告訴人代表人張進松陳明增建的部分是告訴人花錢蓋的，而被告
    只有二分之一所有權等語無誤，並經原審至現場勘驗屬實，有勘驗筆錄在卷為憑
    。又台灣板橋地方法院八十九年度易字第四四七號刑事判決，亦認定上開違章建
    築係由被告與張進松二人基於犯意之聯絡，共同意圖為自己不法之利益，於民國
    八十三年間，由張進松代表廣福樓公司委託甲○○僱工以擴建、加蓋違章建築之
    方式而建造，此有台灣板橋地方法院八十九年度易字第四四七號判決附本院卷可
    稽，可見上開建物為被告與張進松二人各有二分之一，被告顯無單獨處分權。告
    訴人代表人張進松於偵查中陳稱：「廣福樓加蓋部分是甲○○以所有權人身分自
    行加蓋後出租給廣福樓，並非廣福樓租屋後再加蓋」云云（見偵查卷第六十四頁
    ），核與事實不符，應不足採。又本案租賃契約業經被告與告訴人另約定出租人
    （即被告）同意自八十四年八月一日至九十三年七月三十一日止，九年期限不得
    要求承租人（即告訴人）中途終止契約之情，有房屋租賃契約書之附件影本在偵
    查卷可稽，被告亦自承確有簽定該附件，可見上開契約並未到期，被告因租約糾
    紛擅行拆毀增建部分，自有毀損之故意及犯行甚明，被告上揭所辯，顯係臨訟圖
    卸刑責之詞，應不足採信，被告毀壞他人建築物之犯行，洵堪認定，應依法論科
    。
三、核被告甲○○所為，係犯刑法第三百五十三條第三項、第一項毀壞他人建築物未
    遂之罪，其利用不知情之張一心、陳棋池二人拆除廣福樓增建部分（即違建部分
    ），為間接正犯，因被告所為在未遂階段，為未遂犯，應依刑法第二十六條前段
    之規定，減輕其刑至二分之一。
四、又公訴意旨略以被告右揭所為，亦犯有刑法第三百零四條第二項、第一項強制未
    遂罪嫌部分，訊據被告矢口否認有強制犯行，並辯稱：「當初拆除，廣福樓的員
    工、張進松都在現場，要拆除時沒有人出面阻止，過五分鐘警察就到了，我只有
    拆掉木皮、牆壁敲了三個洞，就被請到派出所，我沒有強制他們」等語（見原審
    八十九年十月九日、本院九十年六月十九日筆錄），且證人曾秀英（即廣福樓公
    司之經理）於原審審理時證稱「（問：八十八年被告去拆除時，你是否在場？）
    當時我在場，當時我看到一群人進來，我問被告要做什麼，他說房租到期，他要
    拆房子，我就打電話給張進松」、「（問：當時有無阻止被告拆除？）我說董事
    長不在，等董事長在再說，他們不聽，就到樓梯去拆除」、「（問：在現場有無
    發生拉扯、爭執？）都沒有」（見原審九十年三月十三日審判筆錄）等情，參以
    被告辯稱當時與告訴人代表人張進松一談到合約就開始吵架，然後就沒有拆了等
    語，而告訴人代理人亦稱被告於告訴人代表人張進松一講，即未再拆等情（見原
    八十九年十月九日訊問筆錄），是被告僱工進行拆除時，告訴人之經理曾秀英當
    場表明請被告待告訴人代表人到場後再說，被告未聽勸仍執意著手拆除，惟當時
    並無發生爭執、拉扯，迨張進松到場後，被告即未再進行拆除，可見被告並未當
    場對在場之告訴人員工有施以強暴或脅迫之行為。從而，被告雖著手進行拆除違
    建部分之樓梯，但尚無對在場之人施以強暴或脅迫而妨害告訴人行使權利，自難
    以刑法第三百零四條第二項、第一項之罪相繩，惟因公訴人認此部份與前揭有罪
    部分，係一行為觸犯數罪名之想像競合犯，為裁判上一罪關係，故不另為無罪之
    諭知。
五、原審除認被告不構成強制未遂罪外，亦認被告並不構成毀壞他人建築物未遂罪，
    諭知被告無罪，自有未合。檢察官上訴意旨認被告應論以刑法第三百零四條第二
    項、第一項之強制未遂罪，亦無可取，惟檢察官認被告應成立毀壞他人建築物未
    遂罪部分，則為有理由。原判決既有上述之可議，自屬無可維持，應由本院將原
    判決撤銷改判。爰審酌被告犯罪之動機、目的、手段、所生之損害及犯後態度等
    一切情狀，量處如主文所示有期徒刑三月之刑。惟查：被告行為後，刑法第四十
    一條業於九十年一月四日修正為「犯最重本刑為五年以下有期徒刑之物，而受六
    月以下有期徒刑或拘役之宣告，因身體、教育、職業、家庭之關係或其他正當事
    由，執行顯有困難者，得以一元以上三元以下折算一日，易科罰金。但確因不執
    行所宣告之刑，難收矯正之效或難以維持法秩序者，不在此限。」「併合處罰之
    數罪，均有前項情形，其應執行之刑逾六月者，亦同。」並於同年月十日公佈施
    行，於同年月十二日生效，比較新舊法之規定，以變更後之新法對被告有利，依
    刑法第二條第一項前段之規定，自應適用裁判時之新法。對上述所處之刑諭知易
    科罰金之折算標準，以示懲戒。
據上論斷，應依刑事訴訟法第三百六十九條第一項前段、第三百六十四條、第二百九
審十九條第一項前段、刑法第三百五十三條第三項、第一項、第二十六條前段、第二
條第一項前段、修正後刑法第四十一條第一項前段、罰金罰鍰提高標準條例第二條，
判決如主文。
本案經檢察官覃正祥到庭執行職務。
中      華      民      國      九十      年    六    月    二十七    日
                    臺灣高等法院刑事第二庭
                          審判長法  官  蔡  長  溪
                                法  官  林  俊  益
                                法  官  楊  貴  志
右正本證明與原本無異。
如不服本判決應於收受送達後十日內向本院提出上訴書狀，其未敘述上訴之理由者並
得於提起上訴後十日內向本院補提理由書（均須按他造當事人之人數附繕本）。
                                書記官  沈  秀  容
中      華      民      國      九十      年      六    月    二十九    日
附錄本案論罪科刑法條：
刑法第三百五十三條第一項、第三項
毀壞他人建築物、礦坑、船艦或致令不堪用者，處六月以上五年以下有期徒刑。
第一項之未遂犯罰之。


司法院資訊處製作；財團法人民間司法改革基金會備份。
